【裁判字號】    90,上,142
【裁判日期】    901121
【裁判案由】    清償債務
【裁判全文】
臺灣高等法院花蓮分院民事判決  九十年度上字第一四二號
      上  訴  人  甲○○
      被  上訴人  乙○○
右當事人間請求清償債務事件，上訴人對於中華民國九十年八月二十四日臺灣花蓮地
方法院九十年度訴字第二三八號第一審判決提起上訴，本院判決如左：
    主    文
上訴駁回。
第二審訴訟費用由上訴人負擔。
    事    實
甲、上訴人方面：
一、聲明：求為判決：
（一）原判決廢棄。
（二）駁回被上訴人在第一審之訴。
二、陳述：除與原判決記載相同者，茲引用之外，補稱：
（一）兩造於民國（下同）八十九年三月間，合夥從事漁業事業，共同買了一艘漁船
      ，總價金新台幣（下同）八十三萬元，上訴人出資五十五萬元，被上訴人出資
      二十八萬元。嗣整修該漁船花費四十萬二千五百八十九元，兩造應各負擔二十
      萬一千二百九十五元，但被上訴人僅付十五萬元，餘由上訴人代墊，八十九年
      四月漁船始正式出海作業。
（二）八十九年六月十五日被上訴人即聲明退夥，並要求上訴人給付六十萬元，上訴
      人不堪其日夜騷擾，乃予答應，並已給付九萬五千元。嗣經統計兩造之合夥並
      無利潤，而係虧損如附件之明細表所載之金額。被上訴人依民法第六百八十九
      條第三項、第六百九十條規定，自應負擔退夥前之債務。
（三）當初寫切結書時船員等著要出港，且基於是親戚關係，所以答應給付被上訴人
      六十萬元；是在那種情況下所答應，但現在被上訴人既然告到法院，已無情面
      可言。答應時上訴人是沒有說要再算帳，而是被上訴人講還有一些漁獲還沒算
      帳。
三、證據：除援用第一審所提證據外，補提漁船買賣契約書、漁船共有契約書等件影
    本為證。
乙、被上訴人方面：
一、聲明：求為判決：駁回上訴。
二、陳述：除與原判決記載相同者，茲引用之外，補稱：
（一）寫切結書時就已約定，不管合夥賺賠，上訴人均要給付六十萬元。
（二）寫切結書前被上訴人有表示漁獲還未算帳，但是證人即上訴人之母陳夏梅說不
      要算那些了，講完後才簽切結書。
三、證據：援用第一審所提之證據。
丙、本院依職權傳訊證人陳夏梅。
    理    由
一、本件被上訴人在原審起訴主張：兩造原合夥共有漁船一艘，八十九年六月十五日
    拆夥，上訴人立下切結書同意給付六十萬元，但迄今僅給付九萬五千元，故依所
    立切結書之約定，請求上訴人給付五十萬五千元等語。上訴人則不否認切結書之
    真正，惟以兩造合夥經統計結果，並無利潤，而係虧損如附件之明細表所載金額
    ；被上訴人依民法第六百八十九條第三項、第六百九十條規定，自應負擔退夥前
    之債務等語，資為抗辯。
二、上訴人對於被上訴人所主張：兩造拆夥後，上訴人立下切結書同意給付六十萬元
    ，但迄今僅給付九萬五千元之事實，並不爭執；並有被上訴人所提之切結書在卷
    足憑，故被上訴人此部分之主張自屬事實。
三、上訴人雖於本院爭執：兩造之合夥經統計結果，並無利潤，而係虧損如附件之明
    細表所載之金額；被上訴人依民法第六百八十九條第三項、第六百九十條規定，
    自應負擔退夥前之債務云云，惟查：
（一）被上訴人另主張：兩造寫切結書時就已約定，不管合夥賺賠，上訴人均要給付
      六十萬元一節；除依被上訴人提出之切結書所載文意觀之已甚明顯外，核與證
      人即上訴人之母陳夏梅證述內容相符，自堪認為真實。是上訴人於本件合夥解
      散時，既答應不論盈虧均願給付被上訴人六十萬元，其今再以合夥有虧損爭執
      ，已無理由。
（二）再本件原僅有上訴人與被上訴人二人合夥，嗣被上訴人拆夥之事實，上訴人俱
      無爭執。則本件合夥關係由於被上訴人之拆夥而使合夥人僅存上訴人一人，已
      不合乎二人以上互約出資經營共同事業之合夥存續要件，其合夥自歸於解散而
      應進行清算。然依上訴人所提如附件之明細表內容觀之，僅係計算本件合夥部
      分帳目，並非清算之結果，尚不得據此請求減免應給付之金額。又本件合夥既
      已解散，上訴人引據民法第六百八十九條第三項、第六百九十條有關部分合夥
      人退夥之規定，請求減免給付之金額，與法亦有未合。
四、綜上所述，本件被上訴人主張為可採，上訴人所辯均無可取。從而，依兩造簽立
    之切結書約定，被上訴人自得請求上訴人給付五十萬五千元。是則原審判命上訴
    人如數給付，於法並無不合。上訴意旨指摘原判決不當，求予廢棄改判，為無理
    由，應予駁回其上訴。
據上論結，本件上訴為無理由，依民事訴訟法第四百四十九條第一項、第七十八條，
判決如主文。
中      華      民      國      九十    年     十一     月    二十一    日
                                    審判長法官  黃  永  祥
                                          法官  張  健  河
                                          法官  林  德  盛
右為正本係照原本作成。
本件不得上訴。
                                    法院書記官  劉  夢  蕾
中      華      民      國      九十    年     十一     月    二十一    日


司法院資訊處製作；財團法人民間司法改革基金會備份。
